臺灣板橋地方法院交通事件裁定　　　　95年度交聲更字第51號
原處分機關　交通部公路總局臺北區監理所板橋監理站
異　議　人
即受處分人　甲○○
上列異議人因違反道路交通管理處罰條例案件，對於交通部公路
總局臺北區監理所板橋監理站於中華民國95年4 月4 日所為之處
分（原處分案號：板監裁字第裁41-1AA440321、41-1AA440658、
41-1AA440781、41-1AA440840、41-1AA440895、41-1AA392827、
41-1AA375381、41-1AA375335號）聲明異議，本院於95年7 月19
日以95年度交聲字第567 至574 號裁定後，原處分機關不服提起
抗告，經臺灣高等法院於95年10月13日以95年度交抗字第707 號
裁定將原裁定撤銷，發回本院，本院更為裁定如下：
    主  文
原處分均撤銷。
甲○○違反如附表所示之違規行為，各處如附表所示之罰鍰。
    理  由
一、原處分意旨略以：異議人即受處分人甲○○於如附表所示之
    時間、地點，將其所有車號EBA-478 號輕型機車，停放於臺
    北市○○路33號對面之設有禁止停車標誌之處所，有「在設
    有禁止停車標誌之處所停車」之違規行為，經臺北市停車處
    交通助理員於民國94年5 月5 日、同年月6 日、同年月9 日
    、同年月10日、同年月11日、同年月12日、同年月17日、同
    年月20日，檢附舉發照片，分別填製臺北市政府交通局如附
    表所示之舉發違反道路交通管理事件通知單（下稱舉發通知
    單）舉發，原處分機關乃於95年4 月4 日分別以板監裁字第
    裁41-1AA440321、41-1AA440658、41-1AA440781、41-1AA44
    0840、41-1AA440895、41-1AA392827、41-1AA375381、41-1
    AA375335號違反道路交通管理事件裁決書，依道路交通管理
    處罰條例第56條第1 項第1 款之規定，分別8 次裁處罰鍰新
    臺幣（下同）600 元。
二、異議意旨略以：伊於94年4 月25日出國，迄94年5 月14日始
    回國，是舉發期間，伊均不在國內，且伊當時預定出國十數
    日，絕無冒險違法亂停之理，伊確實在出國前，將機車停放
    在停車格內，應係機車遭人惡意移動造成違規，為此聲明異
    議，請求撤銷原處分等語。
三、按道路交通管理處罰條例所規定之罰鍰、記點之裁罰，依94
    年2 月5 日公布，自95年2 月5 日施行之政罰法第1 條、第
    2 條第4 款之規定，係屬行政罰，而非刑罰。次按行政罰法
    第1 條、第5 條分別規定：「違反行政法上義務而受罰鍰、
    沒入或其他種類行政罰之處罰時，適用本法。但其他法律有
    特別規定者，從其規定」、「行為後法律或自治條例有變更
    者，適用行政機關最初裁處時之法律或自治條例。但裁處前
    之法律或自治條例有利於受處罰者，適用最有利於受處罰者
    之規定」，而道路交通管理處罰條例本身並未設有法律變更
    比較之規定，依該條例所屬之行政罰之性質，自應適用前開
    行政罰法第5 條有關法律變更比較之規定，而該條所規定之
    新舊法比較，係以行為時及行政機關最初裁處時之法律有變
    更為前提。查本件異議人違規之行為時係如附表所示在「95
    年4 月28日起至95年5 月13日止」之期間，原處分機關之裁
    處時為「95年4 月4 日」，而道路交通管理處罰條例第56條
    ，雖於94年2 月5 日修正公布，於94年9 月1 日施行，然該
    次修正就本件違規之該條第1 項第1 款部分，並未修正，此
    部分自無比較新舊法之問題；再就道路交通管理處罰條例第
    7 條之2 、第85條部分，則係於94年12月28日修正公布，自
    「95年7 月1 日」施行，是異議人上開違規行為時及原處分
    機關裁處時，係在上開第二次修正施行前所為，是以，此部
    分亦無比較新舊法之問題，而應適用原處分機關裁處時之法
    律即95年7 月1 日修正前之道路交通管理處罰條例論處，合
    先敘明。
四、按汽車臨時停車時，應依左列規定：橋樑、隧道、圓環、障
    礙物對面、鐵路平交道、人行道、行人穿越道、快車道等處
    ，不得臨時停車，道路交通安全規則第111 條第1 項第1 款
    定有明文。次按道路交通管理處罰條例所稱之汽車，包括機
    器腳踏車，原處分裁處時之道路交通管理處罰條例第3 條第
    8 款定有明文。又汽車駕駛人停車時，在禁止臨時停車處所
    停車者，處新臺幣600 元以上1,200 元以下罰鍰；汽車駕駛
    人之行為有違規停車而駕駛人不在場，當場不能或不宜攔截
    製單舉發者，得對汽車所有人逕行舉發處罰，前項逕行舉發
    ，應記明車輛牌照號碼、車型等可資辨明之資料，查明汽車
    所有人姓名或名稱、住址後，製單舉發處罰之，同條例第56
    條第1 項第1 款、第7 條之2 第1 項第3 款及同條第2 項分
    別定有明文。再按本條例關於車輛駕駛人之處罰，如應歸責
    於車輛所有人者，處罰車輛所有人，同條例第85條第3 項亦
    有明文；又逕行舉發違反道路交通管理事件，經汽車所有人
    依通知單之應到案日期前到案，並告知違規駕駛人姓名、身
    分證統一編號及住址者，處罰機關應即另行通知違規駕駛人
    到案依法處理；逾應到案日期，處罰機關應依本條例第85條
    第3 項規定處罰該汽車所有人，93年6 月30日修正公布，於
    93年7 月1 日施行之違反道路交通管理事件統一裁罰基準及
    處理細則第24條亦有明文規定。是以，對於違反道路交通管
    理事件，原則上仍係以處罰行為人即駕駛人為主，例外始處
    罰汽車所有人。而有關逕行舉發違規之交通事件，處罰機關
    得逕行處罰汽車所有人等規定，係立法機關斟酌違規駕駛人
    之違法程度、裁罰時間經濟性、蒐證成本之考量（如採證過
    程中可能增加交通事故之風險或若皆需由交警攔下所需之人
    力、物力成本）及汽車所有人通常多為車輛之使用人，如對
    其科以適度之舉證責任應無不妥等因素，因而將反證之責任
    轉嫁予汽車所有人，以證明其非真正之違規駕駛人。是於汽
    車所有人可資證明其並非真正之違規駕駛人，且車輛駕駛人
    之處罰，非應可歸責於車輛所有人者，即可免於受罰。
五、經查：
  (一)車號EBA-478 號輕型機車，係異議人所有之情，業經本院依
    職權查明屬實，有車號查詢輕型機車車籍資料表附卷可佐。
    而異議人所有之前開機車，分別於如附表所示之時間，8 次
    停放在如附表所示之未劃設停車格之人行道等情，為異議人
    所不爭執，並有違規照片8 張及舉發通知單8 紙在卷可憑（
    見本院95年度交聲字第567 號卷〈下稱前審卷〉第37至44頁
    、彩色照片見本院95年度交聲更字第51號卷〈下稱交聲更卷
    〉第3 頁），堪認屬實。
  (二)異議人雖辯稱：伊係出國前將機車停放在停車格內，事後遭
    人惡意移置在機車格外云云。然依證人即本件舉發之交通助
    理員乙○○於本院訊問時結證稱：「（問：本案這8 張舉發
    的違規單都是你舉發的嗎？）只有6 張是我開的，另兩張是
    羅崇遠舉發的。是我例行性的去巡視，不是有人舉發的。（
    問：舉發路段的頻率？）我們巡視的路段會每個月換人，這
    個路段始終有人去巡，而且是『當時是每天都要去巡視』，
    我當時是94年5 月份輪到我去巡視本件舉發路段，每次巡壹
    個月，……假日要有長官派勤，才會去巡視，94年4 月份是
    羅崇遠警員巡視的時間。（問：你5 月份去巡視的時候，有
    看到違規都會舉發？）是」等語（見交聲更卷第10頁），可
    知臺北市停車管理處，於正常上班日，每日均有派遣交通助
    理員至本件舉發地點巡視。是以，苟異議人之機車係於94年
    4 月25日出國前，由異議人停放於舉發地點之停車格，事後
    始遭不詳人士惡意移置於停車格外，則異議人理應自首次遭
    舉發後，扣除未派勤之例假日外，即應每日經負責巡視之交
    通助理員掣單舉發，始符情理，然何以異議人僅於「94年4
    月28日（星期四）、同年月29日（星期五）、同年5 月2 日
    （星期一）、同年月3 日（星期二）、同年月4 日（星期三
    ）、同年月5 日（星期四）、同年月10日（星期二）、同年
    月13日（星期五）」遭舉發8 次，而未每日均遭舉發違規停
    車？足認該機車確係由當時之使用人於如附表所示之日期，
    分別停放於未劃設停車格之人行道上，是異議人上開所辯，
    無非事後卸責之詞，難以採信。
  (三)再者，依違規照片所示，可知異議人之前開機車並非始終停
    放於同一地點，亦即，該機車於94年4 月28日、同年月29日
    係停放在舉發地點之人行道所栽植之路樹「左方」，然自同
    年5 月3 日起則轉而停放該路樹之「右方」，衡諸常情，苟
    異議人之機車係遭人惡意移置在停車格外，則事後欲將機車
    停放在該地點之人，見異議人之機車已停放在停車格「外」
    ，自無必要再將異議人之機車由停車格「外」之地點，移置
    至相鄰之亦為停車格「外」地點，益徵異議人所辯上開機車
    係遭人移置之辯解，顯與常情至屬相違，殊無可採。
  (四)至異議人辯稱：伊於94年4 月25日出國，迄94年5 月14日返
    國之情，雖有異議人所有之中華民國護照影本、內政部警政
    署入出境管理局95年4 月28日境信慧字第09510092910 號函
    暨附件異議人之入出國日期證明書各1 紙在卷可參（見前審
    卷第58、47、48頁），惟此僅能證明異議人本人並非前述8
    次違規行為之駕駛人，然本件違規機車之違規行為暨其機車
    之所有人既經認定如前，異議人復未於應到案日期前到案並
    陳報真正駕駛人，揆諸上揭規定，執勤之交通助理員就本件
    經以科學儀器取得證據資料違規事件，依法對車輛所有人即
    異議人逕行舉發，於法有據。
六、綜上所述，異議人所有之前開機車，確有於如附表所示之時
    地，停放在禁止臨時停車之處所之違規行為8 次，洵堪認定
    ，異議人聲明異議指摘原處分不當，為無理由。惟異議人所
    有之機車所停放之地點，並未設有禁止停車之標誌，而係未
    劃設有停車格之人行道上，依前揭所述，可知人行道乃係禁
    止臨時停車之處所，而非設有禁止停車標誌之處所，是原處
    分認異議人所為，係在設有禁止停車標誌之處所停車之違規
    行為，自有未當。從而，異議人之異議雖無理由，惟原處分
    既有前揭瑕疵而無可維持，即應由本院撤銷原處分，自為裁
    罰如主文所示，以期適法。
據上論斷，應依道路交通管理處罰條例第87條第2 項，道路交通
案件處理辦法第20條，裁定如主文。
中　　華　　民　　國　　96　　年　　1 　　月　　30　　日
                  交通法庭    法　官  鄧雅心
以上正本證明與原本無異。
如不服本裁定，應於送達後5 日內，向本院提出抗告狀。
                              書記官　王小芬
中　　華　　民　　國　　96　　年　　1 　　月　　30　　日
附表：
┌──┬──────┬─────┬────┬────┬──────┬───┐
│編號│  違規時間  │ 違規地點 │違規行為│宣告罰鍰│  舉發單號  │ 卷頁 │
├──┼──────┼─────┼────┼────┼──────┼───┤
│ 1. │94年4 月28日│臺北市鄭州│汽車所有│處罰鍰新│北市交停字第│本院95│
│    │8 時55分許  │路33號對面│人停車時│臺幣陸佰│1AA375335號 │年度交│
│    │            │          │，在禁止│元      │            │聲字第│
│    │            │          │臨時停車│        │            │567 號│
│    │            │          │處所停車│        │            │卷第44│
│    │            │          │        │        │            │頁    │
├──┼──────┼─────┼────┼────┼──────┼───┤
│ 2. │94年4 月29日│同  上    │同  上  │同  上  │北市交停字第│同上卷│
│    │9 時15分許  │          │        │        │1AA375381號 │第43頁│
├──┼──────┼─────┼────┼────┼──────┼───┤
│ 3. │94年5 月2 日│同  上    │同  上  │同  上  │北市交停字第│同上卷│
│    │16時12分許  │          │        │        │1AA392827號 │第42頁│
├──┼──────┼─────┼────┼────┼──────┼───┤
│ 4. │94年5 月3 日│同  上    │同  上  │同  上  │北市交停字第│同上卷│
│    │11時20分許  │          │        │        │1AA440895號 │第41頁│
├──┼──────┼─────┼────┼────┼──────┼───┤
│ 5. │94年5 月4 日│同  上    │同  上  │同  上  │北市交停字第│同上卷│
│    │11時29分許  │          │        │        │1AA440840號 │第40頁│
├──┼──────┼─────┼────┼────┼──────┼───┤
│ 6. │94年5 月5 日│同  上    │同  上  │同  上  │北市交停字第│同上卷│
│    │10時25分許  │          │        │        │1AA440781號 │第39頁│
├──┼──────┼─────┼────┼────┼──────┼───┤
│ 7. │94年5 月10日│同  上    │同  上  │同  上  │北市交停字第│同上卷│
│    │15時55分許  │          │        │        │1AA440658號 │第38頁│
├──┼──────┼─────┼────┼────┼──────┼───┤
│ 8. │94年5 月13日│同  上    │同  上  │同  上  │北市交停字第│同上卷│
│    │15時48分許  │          │        │        │1AA440321號 │第37頁│
└──┴──────┴─────┴────┴────┴──────┴───┘
